【裁判字號】    89,上易,1070
【裁判日期】    890518
【裁判案由】    竊盜
【裁判全文】
臺灣高等法院刑事判決                          八十九年度上易字第一０七０號
    上  訴  人  臺灣桃園地方法院檢察署檢察官
    被      告  丙○○
右上訴人因被告竊盜等案件，不服臺灣桃園地方法院八十八年度易字第一七一六號，
中華民國八十八年十二月二十七日第一審判決（起訴案號：臺灣桃園地方法院檢察署
八十八年度偵字第六六三五號）提起上訴，本院判決如左：
    主  文
上訴駁回。
    理  由
一、公訴意旨略以被告丙○○基於意圖為自己不法所有之概括犯意，先於八十八年三
    月十八日凌晨五時許，在桃園縣中壢市○○路○段二巷一號竊取長鐙公司所有之
    車號Ｌ九—九九二九號自用小客車，復於同年四月十八日晚間二十時許，在台北
    縣樹林鎮○○街十號前，竊得德為企業社所有之車號Ｇ二—四八三九號車之牌照
    二面，並將該車牌懸掛於前開竊得之車號Ｌ九—九九二九號自用小客車上，因認
    被告丙○○涉犯刑法第三百二十條第一項之竊盜罪嫌云云。
二、按犯罪事實應依證據認定之，無證據不得推定其犯罪事實，又不能證明被告犯罪
    者，應諭知無罪之判決，此於刑事訴訟法第一百五十四條及同法第三百零一條第
    一項分別定有明文。又按事實之認定，應憑證據，如未能發現相當證據，或證據
    不足以證明，自不能以推測或擬制之方法，以為裁判基礎。又共同被告不利於己
    之陳述，固得採為其他共同被告犯罪之證據，惟此項不利之陳述，須無瑕疵可指
    ，而就其他方面調查，又與事實相符，始得採為其他共同被告犯罪事實之認定（
    最高法院著有四十年台上字第八六號、四十六年度台上字第四一九號判例可資參
    照。
三、訊據被告丙○○堅決否認有何右揭竊盜犯行，辯稱：前揭車輛係乙○○向其友人
    借得，與伊無關。伊不會開車，車子不是伊偷的，伊不知乙○○為何說車是向伊
    借的等語。
四、公訴人認被告丙○○涉犯刑法第三百二十條第一項之竊盜罪，無非係以贓物認領
    保管收據及同案被告乙○○供述該車係向丙○○所借用收受等詞，認被告丙○○
    有此犯行資為論據。然查，依附卷之贓物領據僅足證明車號Ｌ九—九九二九號自
    用小客車及車號Ｇ二—四八三九號車牌二面失竊，不足以證明係被告丙○○所竊
    ，且證人吳國棟於原審審理時證稱：「（問：有無見過劉或黃開一台車？）答：
    ＣＥＦＩＲＯ的車，是今年四月黃來找我，我就見過黃開那台墨綠色的車，且他
    拿鑰匙是有遙控器那種，黃說是他朋友借他的，那時丙○○還在學開車，不太會
    開車」等語（一審卷第六十三頁正面）。查證人吳國棟與被告乙○○及丙○○二
    人皆為友人，諒無偏頗任何一方之虞，其所述前揭車輛向被告乙○○自其他年籍
    姓名不詳之友人處收受，而非被告乙○○自被告丙○○處借用而予以收受等情，
    應堪採信，且被告丙○○確係在案發之後即八十八年五月十一日始考取領得汽車
    駕駛執照，有駕駛執照影本一份在卷足證，是故證人吳國棟之證詞與被告丙○○
    所稱案發當時被告丙○○尚在學開車乙節，自堪採信。
五、證人即警員甲○○於偵查時供稱：「當時我們在平鎮市○○街五巷口，發現該部
    車是贓車，我們就在此埋伏，我們在車上等，等他們開車時，我們就將車開過去
    堵住，他們才剛啟動，撞到Ｖ六─四七五一號偵防車，那時我們已下車表明身份
    ，被告仍用車硬擠」「（問：怎會讓三名跑走？）答：我們不知他們有四人，當
    時我們只有三人，一人控制場面，另二人去追駕車者」等語。依其證言，同案被
    告乙○○駕車被警查獲時竟駕駛上開贓車意圖衝撞警車，足見其畏罪心虛。故其
    所供述上開贓車係自被告丙○○處收受乙節，因其與本件有利害關係，其所為不
    利於共同被告丙○○之自白，自難採信。
六、至被告丙○○及同案被告乙○○雖均坦稱被警查獲時，被告丙○○亦在車內等語
    ，惟查被告丙○○縱在贓車內，亦不足就此認定該車係其所偷竊。再參以證人即
    本件失竊車之車主丁○○於本院審理時證稱八十八年三月十七日其與乙○○去中
    壢市○○路朋友處喝酒，至三月十八日凌晨結束要開車就找不到該車，當天乙○○應沒有行竊該車，但喝酒當中乙○○有提到伊車失竊率很高等語。則依證人丁○○所為之證言，顯然其與乙○○亦有談及該車之情況，乙○○且自稱在該車失
    竊之後，伊尚幫忙丁○○尋找該車下落，據此乙○○在向人收受取用該車之時，
    理應就該車是否屬於丁○○所失竊之車有所存疑，其竟辯稱直至警局始知該車係
    丁○○所失竊，且稱係向被告丙○○借得，顯見被告乙○○所言，不無暇疵可言
    。自難採為共同被告丙○○犯罪事實之認定。
七、綜上所述；共同被告乙○○所為不利於己之陳述，既有瑕疵可指，而就其他方面
    調查，又查無積極證據足以採為共同被告丙○○犯罪事實之認定，公訴人所據贓
    物認領保管收據及另被告乙○○之供述皆不足採為被告丙○○論罪之依據，此外
    ，復查無其他積極證據足資證明被告丙○○有何右揭竊盜犯行，其犯罪自屬不能
    證明，應為被告丙○○無罪之諭知。
八、原審認不能證明被告犯罪，因而諭知無罪之判決，並無不合。檢察官上訴意旨指
    同案被告乙○○係收受系爭失竊之車輛，原審亦認其該當於收受贓物罪，而被告
    乙○○所指述所交付之丙○○，原審竟認其非交付上述贓車之人，而採取其事後
    翻供迴護之詞，其認定亦有前後不一之矛盾。且乙○○於偵查中之指述有何瑕疵
    原審亦未為說明，有何不可採？即顯非無疑議。本件失竊車輛之鍾兆火、丁○○
    、廖子寬等人之供述，於被告乙○○部分所供為原審所採認，何以於被告丙○○
    部分不得做為證據？亦有可議之處。證人吳國棟與被告二人之關係為何？何以於
    偵查中完全未提及，而於審判中又何以無偏頗之虞？且其所供不太會開車，沒見
    過丙○○開車，非必為被告丙○○為竊取上述車輛？原審認定被告無罪，其判決
    謬誤云云。惟查同案被告乙○○所為之自白，不無暇疵可言，有如上述，自難採
    為共同被告丙○○犯罪事實之認定。且證人鍾兆火、丁○○並未指訴被告丙○○
    有何偷車行為，證人吳國棟所稱見過乙○○開本件贓車時，那時丙○○還在學開
    車，不太會開車等情，經查結果，被告丙○○確係在案發之後即八十八年五月十
    一日始考取領得汽車駕駛執照，有駕駛執照影本一份在卷足證，是故證人吳國棟
    之證詞，非不得佐證被告所辯伊當時不太會開車之情並非子虛。是故本件檢察官
    上訴無理由，應予駁回。
據上論斷，應依刑事訴訟法第三百六十八條，判決如主文。
本案經檢察官吳慎志到庭執行職務。
中    華    民    國    八十九    年      五        月        十八      日
                            臺灣高等法院刑事第十七庭
                                審判長法  官  陳  正  雄
                                      法  官  林  勤  純
                                      法  官  許  錦  印
右正本證明與原本無異。
不得上訴。
                                      書記官  黃  德  煌
中    華    民    國    八十九    年      五        月      二十四      日


司法院資訊處製作；財團法人民間司法改革基金會備份。
